【裁判字號】    95,台上,5361
【裁判日期】    950928
【裁判案由】    違反槍砲彈藥刀械管制條例
【裁判全文】
最高法院刑事判決            九十五年度台上字第五三六一號
上  訴  人  台灣高等法院檢察署檢察官
上  訴  人
即  被  告  甲○○
上列上訴人等因被告違反槍砲彈藥刀械管制條例案件，不服台灣
高等法院中華民國九十二年十二月二日第二審判決（九十二年度
上訴字第三八二一號，起訴案號：台灣士林地方法院檢察署九十
一年度偵字第一一九三二號），提起上訴，本院判決如下：
    主  文
原判決撤銷，發回台灣高等法院。
    理  由
本件原判決認定被告甲○○於民國八十八年間或八十九年間某日
，向其不詳姓名友人借得具殺傷力之改造子彈一發，而未經許可
持有之。嗣又於九十一年十一月間某日，在台北縣三重市某不詳
玩具模型店內，以新台幣（下同）五千九百元之價格，購得原不
具殺傷力之仿ＳＩＧＳＡＵＥＲ廠Ｐ二二○型半自動手槍製造之
玩具手槍一支，及不具殺傷力之玩具金屬子彈六發。被告因上述
玩具槍之塑膠槍管破裂，竟於購入後一、二星期內之某日，在其
台北縣淡水鎮○○路十五之一號之鐵皮屋內，未經許可利用其所
有之鑽孔機、手提電鑽、手提研磨機及挫刀，將前開玩具手槍之
塑膠槍管換裝成可以裝填、閉鎖和擊發適用之子彈之土造金屬槍
管，而改造成具有殺傷力之手槍一支，進而未經許可持有上開槍
械，並將之藏放於前述屋內。嗣於九十一年十二月三日十七時三
十分許，為警在上址查獲，並扣得前述具有殺傷力之改造手槍一
支、改造子彈一發、手提研磨機、手提電鑽、鑽孔機各一台，及
挫刀一支等情。因而撤銷第一審判決，改判仍依想像競合犯關係
從一重論處上訴人未經許可，製造可發射子彈具有殺傷力之改造
手槍罪刑，固非無見。
惟查：按科刑之判決書其所宣示之主文，與所記載之事實及理由
必須互相適合，否則即屬理由矛盾，其判決為當然違背法令。原
判決於主文內諭知將第一審判決撤銷，並另行判處被告未經許可
，製造可發射子彈具有殺傷力之改造手槍罪刑。但其理由內卻說
明第一審判決認事用法均無違誤，量刑亦稱允洽，被告上訴指摘
第一審判決不當，為無理由，應予駁回云云，並引用刑事訴訟法
第三百六十八條，作為其判決駁回被告上訴之依據（見原判決第
七頁第九行至第十一行）。其所宣示之主文，顯與其所記載之理
由暨所引用之條文不相適合，依上說明，自有判決理由矛盾之當
然違背法令。又本件檢察官起訴書犯罪事實欄僅記載被告未經許
可無故「持有」具殺傷力之Ｐ二二○型改造手槍一支及子彈一發
之事實，並未記載被告有未經許可「製造」手槍之事實。原判決
就被告未經許可「製造」手槍之事實一併加以審判，但並未說明
其其何以得就起訴書所未記載之事實一併加以審判之理由（原判
決僅就本件何以毋庸變更起訴法條加以說明），亦嫌理由不備。
再者，原判決認定扣案之「砂輪機」二台，雖為被告所有，但並
非供其製造槍枝所用之物，因而不予諭知沒收。惟卷查被告於警
詢時供稱：「我是以鑽孔機台及『砂輪機台』來改造槍枝彈頭」
等語（見偵查卷第七頁）。而公設辯護人於第一審為被告辯護時
亦陳稱：「其中一把因槍管斷掉，乃以自身從事鐵工之鑽孔機台
及『砂輪機』加上鐵管將槍管接妥，並不是想犯罪才換槍管……
」等語（見第一審卷第二十頁）。若渠等所述可信，則扣案之「
砂輪機」似亦為被告製造手槍之工具之一。原判決並未說明被告
及公設辯護人前揭所述何以不足採信之理由，遽認扣案之「砂輪
機」二台並非供被告製造槍枝所用之物，亦嫌理由欠備。以上或
為檢察官上訴意旨所指摘，或為本院得依職權調查之事項，應認
原判決有撤銷發回之原因。又被告行為後，槍砲彈藥刀械管制條
例第十一條已於九十四年一月二十六日公告刪除；而未經許可製
造同條例第四條第一項第一款所定其他可發射金屬或子彈具有殺
傷力各式槍砲行為之處罰，則改列於同條例第八條第一項，其法
定刑內容亦有變更，案經發回，應注意新舊法之比較適用，併此
敘明。
據上論結，應依刑事訴訟法第三百九十七條、第四百零一條，判
決如主文。
中    華    民    國  九十五  年    九    月  二十八  日
                      最高法院刑事第四庭
                          審判長法官  吳  雄  銘
                                法官  池  啟  明
                                法官  劉  介  民
                                法官  郭  毓  洲
                                法官  韓  金  秀
      本件正本證明與原本無異
                                      書  記  官
中    華    民    國  九十五  年    九    月          日
                                                      Ｑ


司法院資訊處製作；財團法人民間司法改革基金會備份。
